臺灣新竹地方法院民事判決  
111年度訴字第172號
原      告  張炳窗  
被      告  暐記開發實業有限公司

法定代理人  陳燕倫  
訴訟代理人  李宜蓁  
被      告  敦煌大樓管理委員會

法定代理人  蔡應平  
上列當事人間請求修繕房屋事件，本院於民國111年5月12日辯論
終結，判決如下：
    主  文
一、原告之訴駁回。
二、訴訟費用由原告負擔。
    事實及理由
壹、程序方面：
　　按原告於判決確定前，得撤回訴之全部或一部。但被告已為
    本案之言詞辯論者，應得其同意；訴之撤回，被告於期日到
    場，未為同意與否之表示者，自該期日起；其未於期日到場
    或係以書狀撤回者，自前項筆錄或撤回書狀送達之日起，十
    日內未提出異議者，視為同意撤回，民事訴訟法第262條第1
    項、第4項分別定有明文。查本件原告起訴時，原聲明請求
    被告應給付原告新臺幣（下同）100萬元，並應修繕原告所
    有門牌號碼新竹市○○路000號13樓之5房屋（下稱：系爭房屋
    )之漏水，嗣原告於本院民國111年5月12日言詞辯論期日當
    庭撤回對被告應修繕系爭房屋漏水之請求（見本院卷第192
    頁），而被告於期日到場，未為同意與否之表示，則依前揭
    規定，視為被告自該期日起同意撤回，是該部請求即因原告
    撤回而非屬本院審理範圍，合先敘明。
貳、實體方面：
一、原告主張：
(一)原告於100年買受系爭房屋，然隨即發現系爭房屋主臥房更
    衣室天花板、客廳天花板有嚴重滲漏水及樓板龜裂等情事，
    經臺灣省土木技師公會鑑定報告認定係因同棟14樓之中繼水
    箱底部防水不良，及中繼水箱底板、池牆及系爭房屋更衣室
    頂板龜裂等，致使水塔之水滲漏至系爭房屋之天花板裂縫所
    致。為此，原告於101年向出賣系爭房屋之前屋主提起訴訟
    ，惟經本院另案102年度重訴字第71號解除契約事件（下稱
    ：前案訴訟）判決原告敗訴確定。
(二)系爭房屋之漏水問題，係因被告敦煌大樓管理委員會（下稱
    ：敦煌大樓管委會）就中繼水塔此大樓所屬公共設施維護不
    當，且未根據臺灣省土木技師公會鑑定報告提出之修繕意見
    處理漏水問題，僅採於更衣室天花板打針、使用劣質防水材
    料加至防水區上方等方式處理，對修復漏水實無幫助，系爭
    房屋更衣室天花板、客廳天花板仍不時滲漏水，111年1月更
    發生嚴重漏水。而就系爭房屋樓板龜裂問題，因14樓樓板承
    受整棟大樓重量，更須乘載蓄水池，又臺灣屬地震帶，故樓
    板裂縫勢必越趨嚴重，天花板隨時都有崩塌可能，現雖仍為
    系爭房屋建商即被告暐記開發實業有限公司（下稱：暐記公
    司）所承諾之保固期間15年內，然被告暐記公司遲不處理，
    使原告生命受有危險，且係因被告暐記公司之協力廠商向法
    院證稱系爭房屋前揭瑕疵仍可修復，方致原告前案訴訟敗訴
    確定，然其卻未提供詳細修復計畫給被告敦煌大樓管委會，
    造成系爭房屋漏水問題依舊，被告暐記公司亦應負責。準此
    ，爰依侵權行為法律關係提起本件訴訟，請求被告暐記公司
    給付原告64萬元，並請求被告敦煌大樓管委會退還10年的管
    理費36萬元予原告（計算式：每3個月9千元，1年3萬6千元
    ，10年36萬元），合計請求被告給付原告100萬元等語，並
    聲明：被告應給付原告100萬元。
二、被告暐記公司則以：
(一)原告聲稱因被告暐記公司施工瑕疵，致系爭房屋天花板龜裂
    導致漏水，要求被告暐記公司修復或收回房屋云云。然系爭
    房屋於前案訴訟時曾經過土木技師公會鑑定，當時鑑定報告
    認為漏水主因為系爭房屋所在之14樓中繼水塔底部防水層失
    效，積水經由13樓天花板滲漏至系爭房屋，並未提及系爭房
    屋結構部分有任何瑕疵；且系爭房屋目前屋齡已近15年，天
    花板或是原有防水層老化龜裂屬正常房屋耗損，不在被告暐
    記公司保固範圍内；更遑論原告並未提出任何證據證明系爭
    房屋結構部分有需修補之瑕疵，其空口指稱，自無足信。
(二)原告不斷聲稱系爭房屋有間斷漏水之情事，但兩造於111年3
    月17日曾共同至原告所指稱漏水之處現場查看，並未發覺原
    告所指之更衣室牆面有任何漏水或滲水之情況。後兩造共同
    前往14樓中繼水塔查看，該中繼水塔地面甫經被告敦煌大樓
    管委會委請廠商進行防水塗層鋪設，而該工程於111年3月完
    工，保固3年，至本院111年4月18日言詞辯論期日時系爭房
    屋仍無任何漏水或滲水之情事，可認縱使系爭房屋有漏水，
    被告敦煌大樓管委會也已修復完成。況且，14樓中繼水塔為
    公共設施，於被告敦煌大樓管委會成立後被告暐記公司即將
    公共設施移交予該管委會。依公寓大廈管理條例第36條，管
    委會負責共有及共用部分之清潔、維護、修繕及一般改良，
    故水塔之修復應由被告敦煌大樓管委會負責，與被告暐記公
    司無關。事實上被告敦煌大樓管委會已數次對原告所指漏水
    之處進行修補，最近一次修復是在111年1月，此亦為原告所
    自認，可證被告敦煌大樓管委會並未對原告之訴求置之不理
    。如日後發覺有漏水之情況，原告仍可向該管委會反映並要
    求進行修補，原告實無提起本訴之必要。
(三)另原告多次表示是因為被告暐記公司下包廠商於前案訴訟開
    庭時證稱原告住處之漏水可以修復才導致原告敗訴，所以被
    告暐記公司必須負責云云。然原告既於前案訴訟敗訴，如對
    判決不服，本應於上訴期限內上訴救濟，而非在近10年後才
    以上開理由對被告暐記公司提起本件訴訟，其主張明顯無理
    由等語，資為抗辯，並聲明：原告之訴駁回。
三、被告敦煌大樓管委會則以：
　　原告每次反應系爭房屋滲漏水問題，管委會均有為修復，如
    104年12月份會同原告看水塔漏水情況，發覺當時並無漏水
    情形，然經原告提水桶潑水發現地板上有輕微的裂痕，便發
    包做防水處理，並選擇用比較高價，品質好的公司來施作，
    後來3年保固期間也沒有接到原告反應有漏水的情況。其後
    原告陸續反應天花板有裂痕，管委會找工程公司幫系爭房屋
    天花板打針，重新油漆裂縫的部分。嗣原告於111年1月份說
    有滲水的情況，經查看係因7樓的住戶私自在水塔上搭設濾
    水器，管委會已請該住戶立即拆除，並發包施作防水處理工
    程，且經工程行答應保固3年。而管委會111年3月17日會同
    被告暐記公司、原告及總幹事一起到13樓及14樓查看，均沒
    有漏水或積水的情形等語，資為抗辯。
四、本院之判斷：
(一)按因故意或過失，不法侵害他人之權利者，負損害賠償責任
    ，民法第184條第1項前段定有明文。次按侵權行為損害賠償
    責任，須以故意或過失不法侵害他人之權利為要件，而過失
    之有無，應以是否怠於注意義務為斷，若怠於此種注意，即
    得謂之有過失，被害人自得依侵權行為法則請求賠償損害（
    最高法院86年度台上字第3626號判決意旨參照）。又公寓大
    廈共用部分、約定共用部分之修繕、管理、維護，由管理負
    責人或管理委員會為之；管理委員會之職務包括：共有及共
    用部分之清潔、維護、修繕及一般改良與公寓大廈及其周圍
    之安全及環境維護事項，公寓大廈管理條例第10條第2項前
    段、第36條第2款、第3款規定甚明。故如公寓大廈管理委員
    會怠於進行共用部分、約定共用部分之修繕、管理、維護、
    清潔、一般改良等事務，即屬違反其注意義務，如因此造成
    他人損害，對於被害人所受損害自應負賠償責任。
(二)原告主張被告敦煌大樓管委會就中繼水塔此大樓所屬公共設
    施維護不當，且未根據臺灣省土木技師公會鑑定報告提出之
    修繕意見處理漏水問題，其所採方式對修復漏水實無幫助，
    致系爭房屋仍間斷發生滲漏水之情事，為此應對原告負損害
    賠償責任，則為被告否認，並以前詞置辯，經查：
　1.原告上開主張，業據其提出系爭房屋現場照片在卷為憑（見
    本院卷第27頁至第35頁），然查，原告於前案訴訟曾就系爭
    房屋滲漏水事宜對出賣人主張其應負瑕疵擔保、不完全給付
    等責任，並請求解除契約乙節，業經本院依職權調閱前案訴
    訟即本院另案102年度重訴字第71號民事案卷核閱無訛，足
    見彼時系爭房屋即有滲漏水情形。又觀之原告提出系爭房屋
    客廳天花板照片（見本院卷第31頁至第35頁），雖可見天花
    板留有紅色顏料水漬，惟該等照片顯示之拍攝時間均為102
    年8月14日，顯係在前案訴訟期間所拍攝，而就原告提出之
    更衣室天花板照片（見本院卷第27頁、第29頁），該處天花
    板雖留有水漬及修補痕跡，惟未能查知該處滲漏水情形係於
    何時所發生，則原告以前案訴訟時系爭房屋所存在天花板滲
    漏水跡證，欲證明系爭房屋現仍有滲漏水情形，即難逕採為
    真實。
　2.復查，兩造於111年3月17日就系爭房屋現況是否有滲漏水乙
    事至現場勘查，然原告所稱更衣室天花板、客廳天花板等滲
    漏水處經勘查雖有水痕，惟多係原先滲漏水所造成，勘查時
    上開各處並無漏水情形，兩造並赴該棟14樓水箱中繼室査看
    水表區及蓄水池區之地面，皆為乾燥且無漏水或積水之情形
    ，且上開水表區及蓄水池區地面處均塗佈有綠色防水面漆，
    有被告敦煌大樓管委會提出現場照片在卷足參（見本院卷第
    149頁、第151頁）。佐以原告亦於本院111年5月12日言詞辯
    論期日當庭自陳：「（法官問：原告住家目前還有無發生滲
    漏水的情形？）答：10年來我家就是斷斷續續漏水，漏半年
    停半年，建設公司曾經理有來看，說是蓄水池出水口的問題
    ，但管委會不想修，我住家目前還沒有漏水的情況。」等語
    （見本院卷第192頁），足見系爭房屋經被告敦煌大樓管委
    會就14樓中繼水箱邊及水表處地板施作防水工程後，系爭房
    屋現已無滲漏水情形，則原告主張被告敦煌大樓管委會未為
    有效修復漏水作為，致系爭房屋仍間斷發生滲漏水云云，尚
    非無疑。
　3.再者，據被告敦煌大樓管理委員會於 104年11月25日會簽單
        記載：「【主旨】消防管道間滲水處理事宜【說明】1.
        依據11月份管委會決議辦理。2.因B14消防管道間地面
        龜裂滲水，進而影響 B13-5住戶家中漏水情事發生，並
        通過管委會協調，消防管道間防水項目為公共設施，防
        水費用由管委會支付，家中屋頂防水費用，由住戶自行
        支付」（見本院卷第79頁），並經被告敦煌大樓管理委
        員會於 109年4月10日會簽單記載：「【主旨】B13-5 
        天花板滲水處理【說明】依4月份管委會決議，修繕B13
        -5室內天花板因中繼室導致滲水，經佳昌公司報價12,0
        00元整並附報價單據請委員審核。【註】保固三年」（
        見本院卷第101頁），嗣被告敦煌大樓管理委員會於 11
        1年3月1日會簽單記載：「【主旨】B棟14樓中繼室水表
        區防水施作【說明】1.111年01月10日發生中繼室因住
        戶過濾桶漏水，因該區域未施作防水導致B13-5室內天
        花板滲水，2月份管委會決議把未施作防水區域施作防
        水，避免再次發生漏水情形。2.經佳昌公司報價16,000
        元整，並附報價單據請委員審核」等語（見本院卷第11
        1頁），且上開會簽單均經主任委員、監察委員、財務
        委員、總務委員及總幹事等人簽核確認，原告亦不否認
        被告敦煌大樓管委會已為上開防水工程施作（見本院卷
        第140頁），可知被告敦煌大樓管委會自104年11月起至
        111年3月期間，針對原告反應系爭房屋漏水問題，已就
        造成系爭房屋漏水原因之14樓中繼室施作多次防水工程
        ，並就系爭房屋天花板之滲水於109年間施作高壓灌注
        防水修復工程。
　4.參以證人陳獻仁於本院111年5月12日言詞辯論期日到庭具結
    證稱：「（法官問：是否從104年度就有去處理被告敦煌大
    樓社區14樓中繼水塔漏水的工程？）答：幾年我忘記，但我
    有去做過」、「（法官問：可否說明一開始做工程是做甚麼
    情況？）答：因為原告所有13樓房屋會漏水，所以要做14樓
    中繼水塔的防水」、「（法官問：你在14樓中繼水塔的防水
    工程施作內容為何？）答：第一道打底，第二道做PU中塗，
    第三道做防水面漆」、「（法官問：第一道是以何材料打底
    ？）答：油性的材料」、「（法官問：在14樓中繼水塔打底
    時，有無發現樓板有龜裂的情況？）答：有滲水的痕跡」、
    「（法官問：這部分如何處理？）答：從中繼站做防水，並
    在13樓家裡面以打針的方式處理」、「（法官問：你的防水
    工程有進行龜裂處補土填縫的工作？）答：因為PU防水材有
    厚度可以把裂縫填補」、「（法官問：如果14樓中繼水塔樓
    板有施作防水工程，為何還會造成13樓有滲水的情況？）答
    ：因為只是做一部份，並沒有全部做」、「（法官問：水表
    區何時做？）答：今年做的」、「（法官問：這次施作水錶
    區的防水工程與你之前施作14樓其他區域的防水工程之後，
    原告家中還會不會再發生滲漏水的情況？）答：我們在111
    年3月份時有到原告家中查看，並未發現有滲漏水的情形」
    、「（法官問：你有無去查看過14樓水塔的底板或池牆有無
    龜裂的情況？）答：牆並無龜裂，水塔下方是封死的看不到
    ，如果有漏水，13樓天花板應該會每天一直漏水，我認為14
    樓水塔的底板或池牆並無龜裂的情況」等語（見本院卷第18
    8頁至第190頁），可知證人經被告敦煌大樓管委會委請前往
    施作系爭房屋漏水修復工程迄今長達6年之久，就造成系爭
    房屋滲漏水之原因應甚為明瞭，且系爭房屋經證人以業界修
    復滲漏水工法，即以防水材填補14樓樓板裂縫，並施作防水
    工程後現已無滲漏水之情事，足認被告敦煌大樓管委會就14
    樓中繼水塔公共設施設置處已為有效之防水工程施作，並無
    怠於進行共用部分之修繕、管理、維護而有違反其注意義務
    之過失可言。準此，原告請求被告敦煌大樓管委會負過失侵
    權責任，即無理由。
(三)原告復主張因被告暐記公司施工瑕疵，致系爭房屋天花板龜
    裂導致漏水，且因被告暐記公司之協力廠商向法院證稱系爭
    房屋前揭瑕疵仍可修復，方致原告前案訴訟敗訴，然其卻未
    提供詳細修復計畫給被告敦煌大樓管委會，造成系爭房屋漏
    水問題依舊，被告暐記公司亦應負責云云，然查：
　1.按當事人主張有利於己之事實者，就其事實有舉證之責任，
    民事訴訟法第277條前段定有明文。本件原告主張系爭房屋
    天花板之裂縫係因被告暐記公司施工瑕疵所致，應就此事實
    為舉證，然其未提出具體事證以實其說，自難據此採為有利
    於其之認定。況且依一般經驗法則，房屋屋況易受地震等因
    素影響耗損，而臺灣地處板塊交界帶，地震頻繁，則系爭房
    屋天花板樓板產生裂縫，是否係可歸責於被告暐記公司，顯
    有疑義。是以，原告既未能舉證證明系爭房屋天花板之裂縫
    為被告暐記公司所致，其請求被告暐記公司負損害賠償責任
    ，自難認有據。
　2.次查，被告暐記公司之協力廠商在前案訴訟向法院證稱系爭
    房屋前揭瑕疵仍可修復，乃證人就其所知於法院審判期日所
    為之證述，經法院本於自由心證衡酌下所為之事實認定，雖
    致原告前案訴訟敗訴，仍難謂此為對原告之損害，況上開證
    述並非被告暐記公司所為，本即與之無涉。又按前揭規定，
    公寓大廈共用部分、約定共用部分之修繕、管理、維護，為
    管理委員會之職務，被告暐記公司並無義務提供修復計畫給
    被告敦煌大樓管委會以供其作為修繕之用，是原告據此主張
    被告暐記公司應負損害賠償責任，顯無理由。
五、綜上所述，原告依侵權行為法律關係，請求被告暐記公司給
    付原告64萬元，及請求被告敦煌大樓管委會給付原告36萬元
    ，合計請求被告給付原告100萬元，均無理由，應予駁回。
六、本件事證已臻明確，兩造其餘攻擊防禦方法及所提證據，經
    本院斟酌後，核與判決結果不生影響，爰不逐一論駁，併此
    敘明。
七、訴訟費用負擔之依據：民事訴訟法第78條。
中　　華　　民　　國　　111 　年　　5 　　月　　31　　日
                  民事第二庭法　　　官　王佳惠
以上正本係照原本作成。
如對本判決上訴，須於判決送達後20日內向本院提出上訴狀。如
委任律師提起上訴者，應一併繳納上訴審裁判費。
中　　華　　民　　國　　111 　年　　5 　　月　　31　　日
                            書  記  官　黃伊婕